臺灣桃園地方法院民事簡易判決
111年度壢保險簡字第78號
原      告  旺旺友聯產物保險股份有限公司


法定代理人  劉自明  


訴訟代理人  陳君儀  
被      告  游大舜  

上列當事人間請求損害賠償(交通)事件，本院於民國111年6月7
日言詞辯論終結，判決如下：
    主    文
一、被告應給付原告新臺幣壹拾伍萬壹仟玖佰伍拾壹元，及自民
    國一百一十年五月六日起至清償日止，按年利率百分之五計
    算之利息。
二、訴訟費用（除縮減部分外）新臺幣壹仟陸佰陸拾元由被告負
    擔。
三、本判決得假執行。
    事實及理由
壹、程序方面：
一、按簡易訴訟程序訴狀送達後，原告不得將原訴變更或追加他
    訴，但擴張或減縮應受判決事項之聲明者，不在此限。此見
    民事訴訟法第436條第2項準用第255條第1項第3款規定自明
    。經查，本件原告起訴時聲明原為：被告應給付原告新臺幣
    （下同）173,111元，及自起訴狀繕本送達翌日起至清償日
    止，按年利率5％計算之利息；嗣於本院民國111年6月7日言
    詞辯論期日，於扣除零件費用折舊後當庭以言詞減縮其聲明
    請求金額為151,951元，其餘部分不變（見本院卷第40頁）
    ，核屬減縮應受判決事項之聲明，與前開規定並無不合，應
    予准許。　　
二、被告經合法通知，未於言詞辯論期日到場，核無民事訴訟法
    第386條各款所列情形，爰依民事訴訟法第436條第2項準用
    同法第385條第1項規定，依原告之聲請，由其一造辯論而為
    判決。
貳、實體方面：　　
一、原告主張：被告於110年2月18日20時24分許，駕駛車牌號碼
    0000-00號自用小客車（下稱被告車輛），在桃園市中壢區
    環中東路與實踐路口處，因迴轉未注意其他車輛不慎碰撞原
    告所承保、訴外人楊榮麗所有、訴外人姚昌光所駕駛之車牌
    號碼000-0000號自用小客車（下稱系爭車輛），並致系爭車
    輛受損（下稱本件事故），系爭車輛經修復後費用為173,11
    1元（工資22,323元、烤漆13,165元、零件137,623元）。原
    告並已依約全數理賠完畢，故依保險法第53條之規定取得上
    揭損失之代位權，又零件部分修復費用應考量折舊，故請求
    被告給付151,951元。為此，爰依民法第184條第1項前段、
    第191條之2、保險法第53條規定提起本件訴訟，並聲明：如
    主文第1項所示。　　
二、被告未於言詞辯論期日到場，亦未提出書狀作聲明或陳述。
三、本院得心證之理由：
(一)按因故意或過失，不法侵害他人之權利者，負損害賠償責任
    ；汽車、機車或其他非依軌道行駛之動力車輛，在使用中加
    損害於他人者，駕駛人應賠償因此所生之損害，民法第184
    條第1項前段、第191條之2前段定有明文。次按汽車迴車前
    ，應暫停並顯示左轉燈光或手勢，看清無來往車輛，並注意
    行人通過，始得迴轉，道路交通規則第106條第5款亦有明文
    。
(二)經查，原告主張之上開事實，業據其提出與其所述相符之道
    路交通事故當事人登記聯單、事故現場圖、系爭車輛行車執
    照、估價單、統一發票、汽車險理賠計算書等件影本為證（
    見本院卷第6頁至第15頁），復經本院依職權向桃園市政府
    警察局中壢分局調閱上開交通事故資料調查卷宗核閱無訛（
    見本院卷第18至26頁），而被告已於相當時期受合法通知，
    未於言詞辯論期日到場，亦未提出書狀爭執，本院審酌上開
    事證，堪信原告上開主張為真。依上開證據，足認被告駕駛
    被告車輛行經事故地點迴轉時，未注意有無往來車輛並讓其
    先行，又依當時並無不能注意之情事，被告竟疏未注意及此
    ，足見被告具過失甚明。被告上開過失行為與損害之發生兩
    者間並具相當因果關係，堪可認定。揆諸前揭規定，被告自
    應就系爭車輛之損害，負侵權行為之損害賠償責任。
(三)又被保險人因保險人應負保險責任之損失發生，而對於第三
    人有損失賠償請求權者，保險人得於給付賠償金額後，代位
    行使被保險人對於第三人之請求權；但其所請求之數額，以
    不逾賠償金額為限，保險法第53條第1項定有明文。查原告
    就其承保之系爭車輛既已完成保險理賠，其依保險法第53條
    第1項規定代位請求被告賠償所受損害，洵屬有據，自應准
    許。
(四)另按物被毀損時，被害人除得依民法第196條請求賠償外，
    並不排除民法第213條至第215條之適用。依民法第196條請
    求賠償物被毀損所減少之價額，得以修復費用為估定之標準
    ，但以有必要者為限（例如：修理材料以新品換舊品，應予
    折舊），此有最高法院77年度第9次民事庭會議決議可資參
    照。經查：
　1.被告就本件事故之發生確有過失之情，已如前述，依上開規
    定，被告即應賠償系爭車輛因回復原狀所必要之費用。本件
    原告主張系爭車輛受損之費用為173,111元（工資22,323元
    、烤漆13,165元、零件137,623元），自應就零件費用折舊
    部分自損害賠償額中予以扣除。又依行政院所頒之固定資產
    耐用年數表及固定資產折舊率表之規定，自用小客車折舊年
    限為5年，依定率遞減折舊率為1000分之369，且其最後1年
    之折舊額，加歷年折舊累計額，其總和不得超過該資產成本
    原額之9/10。
　2.次查，系爭車輛係於109年10月出廠，此有行車執照為佐（
    見本院卷第8頁），迄至本件事故發生之日即110年2月18日
    ，實際使用期間已達5月，則零件扣除折舊費用估定為116,4
    63元（詳如附表之計算式），加計工資22,323元、烤漆13,1
    65元，共計151,951元（計算式：116,463＋22,323＋13,165＝1
    51,951元），原告請求金額未逾此範圍，其請求應屬有據。
(五)末按給付無確定期限者，債務人於債權人得請求給付時，經
    其催告而未為給付，自受催告時起，負遲延責任。其經債權
    人起訴而送達訴狀，或依督促程序送達支付命令，或為其他
    相類之行為者，與催告有同一之效力；前項催告定有期限者
    ，債務人自期限屆滿時起負遲延責任；遲延之債務，以支付
    金錢為標的者，債權人得請求依法定利率計算之遲延利息；
    應付利息之債務，其利率未經約定，亦無法律可據者，週年
    利率為百分之5，民法第229條第2項、第3項、第233條第1項
    、第203條分別定有明文。查本件為侵權行為之債，屬無確
    定期限者，又係以支付金錢為標的，則原告請求被告給付自
    起訴狀繕本送達翌日即111年5月6日（見本院卷第38頁送達
    證書）起至清償日止，按年利率5％計算之利息，應予准許。
四、綜上所述，原告依民法第184條第1項前段、第191條之2及保
    險法第53條規定，請求被告給付如主文第1項所示，為有理
    由，應予准許。　
五、本件係就民事訴訟法第427條適用簡易程序所為被告敗訴之
    判決，依同法第389條第1項第3款規定，爰依職權宣告假執
    行。
六、訴訟費用負擔之依據：民事訴訟法第78條。經核本件聲明減
    縮後之訴訟費用額為1,660元，爰依職權確定本件訴訟費用
    負擔額如主文第2項所示。另原告減縮部分之裁判費應由原
    告負擔。　　　　
中　　華　　民　　國　　111 　年　　6 　　月　　22　　日
                  中壢簡易庭      法  官  張博鈞
以上為正本係照原本作成。
如不服本判決，應於送達後20日內，向本院提出上訴狀並表明上
訴理由，如於本判決宣示後送達前提起上訴者，應於判決送達後
20日內補提上訴理由書（須附繕本）。
如委任律師提起上訴者，應一併繳納上訴審裁判費。
中　　華　　民　　國　　111 　年　　6 　　月　　22　　日
                                  書記官  張季容
附表：
----- 折舊時間           金額 第1年折舊值        137,623×0.369×(5/12)=21,160 第1年折舊後價值    137,623-21,160=116,463